【裁判字號】    99,消債聲,178
【裁判日期】    991215
【裁判案由】    聲請免責
【裁判全文】
臺灣高雄地方法院民事裁定           99年度消債聲字第178號
債  務  人  張秀英
債  權  人  國泰世華商業銀行股份有限公司
法定代理人  汪國華
債  權  人  台新國際商業銀行股份有限公司
法定代理人  吳清文
債  權  人  花旗(台灣)商業銀行股份有限公司
法定代理人  利明
債  權  人  遠東國際商業銀行股份有限公司
法定代理人  洪信德
債  權  人  第一商業銀行股份有限公司
法定代理人  陳裕璋
債  權  人  永豐商業銀行股份有限公司（原永豐信用卡公司）
法定代理人  蔡友才
債  權  人  金陽信資產管理股份有限公司
法定代理人  林明正
債  權  人  誠第二資產管理股份有限公司
法定代理人  王裕南
上列當事人因消費者債務清理事件，聲請免責，本院裁定如下：
    主  文
債務人張秀英不免責。
    理  由
一、按，法院為終止或終結清算程序之裁定確定後，除別有規定
    外，應以裁定免除債務人之債務。債務人有下列各款情形之
    一者，法院應為不免責之裁定，但債務人證明經普通債權人
    全體同意者，不在此限：一、於7 年內曾依破產法或本條例
    規定受免責；二、隱匿、毀損應屬清算財團之財產，或為其
    他不利於債權人之處分；三、捏造債務或承認不真實之債務
    ；四、因浪費、賭博或其他投機行為，致財產顯然減少或負
    擔過重之債務，而生開始清算之原因；五、於清算聲請前1
    年內，已有清算之原因，而隱瞞其事實，使他人與之為交易
    致生損害；六、明知已有清算原因之事實，非基於本人之義
    務，而以特別利於債權人中之一人或數人為目的，提供擔保
    或消滅債務；七、隱匿、毀棄、偽造或變造帳簿或其他會計
    文件之全部或一部，致其財產之狀況不真確；八、故意於財
    產及收入狀況說明書為不實之記載，或有其他故意違反本條
    例所定義務之行為，消費者債務清理條例第132 條、第134
    條分別有明定。次者，消費者債務清理制度並非逕將債務人
    恣意消費所造成之債務、任意轉嫁予債權人負擔，又債務人
    免責制度目的係在鼓勵勤勞誠實之債務人，並非縱容債務人
    奢侈浪費，倘債務人於聲請清算前之相當期間內，不當利用
    信用金融之機會，恣意從事非屬通常生活所需之鉅額或奢侈
    性、浪費性之消費，全然未慮及個人日後履行返還債務之能
    力，反而希冀利用消費者債務清理條例中所定免責制度、濫
    用清算程序藉以規避償還責任，自與該條例立法本旨有違。
二、經查：
（一）債務人依消費者債務清理條例之規定，向本院為清算之聲
      請，雖經本院於98年11月19日以本院98年度消債清字第20
      7 號民事裁定准予債務人進行清算程序，惟因債務人於裁
      定開始清算程序後，清算財團不敷清償財團費用及債務，
      而經本院司法事務官於99年8 月20日以98年度司執消債清
      字第184 號民事裁定裁定清算程序終止在案等情，有前開
      裁定在卷可稽。
（二）本件清算程序終止後，經詢債務人之各債權人是否同意其
      為免責，其債權人台新國際商業銀行股份有限公司（下稱
      台新銀行）、金陽信資產資產管理股份有限公司（下稱金
      陽信公司）、第一商業銀行股份有限公司（下稱第一銀行
      ）、遠東國際商業銀行股份有限公司（下稱遠東銀行）、
      國泰世華銀行股份有限公司（下稱國泰世華銀行）、永豐
      商業銀行股份有限公司（下稱永豐銀行）、花旗（台灣）
      商業銀行股份有限公司（下稱花旗銀行）、匯誠第二資產
      管理股份有限公司（下稱匯誠管理公司）均表示不同意債
      務人免責，有上開公司之函文在卷可稽，是債務人應否為
      免責，自繫於其是否不具消費者債務清理條例第134 條之
      各消極事由而定。而依上開銀行所提出債務人之信用卡消
      費明細資料所示，債務人所積欠之債務，多係信用卡及信
      用貸款債務，其自92年5 月間向國泰銀行貸得430,000 元
      ，代償積欠台新銀行、日盛銀行之債務，並於同年11月辦
      理代償其他銀行信用卡款項新台幣（下同）96,164元，業
      據國泰銀行陳報在卷，並有其所檢附之歷史消費明細表、
      信用貸款（代償）申請書可稽（卷第24至27頁），止見債
      務人至遲於該時起即已積欠其他債權人款項且支付能力已
      陷於困難，惟債務人向國泰世華銀行辦理代償債務後，仍
      陸續向該行於93年4 、5 月間預借現金50,000元及辦理簡
      易通信貸款210,000 元；向永豐銀行於93年7 月辦理活現
      順利償136,600 元、95年1 月預借現金40,000元；向花旗
      銀行於94年8 月辦理專案分期貸款150,012 元；向匯誠管
      理公司於93年6 月至94年12月預借現金220,000 元，此亦
      有上開債權銀行所提出之客戶消費明細表在卷可憑（卷第
      25、30、32-50 、53-55 頁），是債務人自93年4 月起至
      95年1 月信用貸款及預借現金額計達806,612 元，平均每
      月借款金額約36,664元（計算式＝806,612 元÷22個月）
      ，其數額顯已逾越債務人所陳報每月生活支出19,800元（
      98年度司執消債清字第184 號卷第123 頁），足徵其頻繁
      、大量借貸現金並非僅係為供生活必要費用之所需，而尚
      有不當支出之情。又除前述預借現金及專案信用貸款外，
      債務人所積欠之龐大債務亦因信用卡消費行為而生，如債
      務人早於88年間持慶豐銀行信用卡於桑妮服飾店消費11,6
      00元、於90年4 月於寰宇家庭（股）公司消費67,003元、
      91年4 月9 日於分齡文化事業股份有限公司消費35,970元
      ；於92年10月持第一銀行信用卡至紅陽科技股份有限公司
      消費26,574元，有上開銀行民事陳報狀及信用卡消費明細
      可憑（卷第18-19 、51-55 頁），核其上開消費金額均非
      小額，足見債務人之消費內容已逾一般日常生活之合理花
      費，亦難謂無浪費而致負擔過重債務之情。綜上情形，債
      務人未撙節開銷，據實控制支出，並於經濟陷入困窘之際
      ，仍不斷利用信用卡信用貸款或預借現金之方式進行債務
      累積，且其累欠金額不但並未因申辦信用卡消費款代償而
      減少，反卻因以債養債而日益增加等情以觀，足認債務人
      於辦理債務代償後，仍不思改變消費習慣以降低債務，則
      其恣意花費任令債務增加至難以負擔而終致不能清償，自
      堪認係因奢侈、浪費之行為而導致負擔過重之債務，且債
      務人亦未經普通債權人全體同意免責，則依上開法條規定
      之說明，本件債務人自不得免責，爰裁定如主文。
中    華    民    國    99    年    12    月    15    日
              民事第四庭    法      官  郭文通
上為正本係照原本作成。
如不服本裁定，應於裁定送達後10日內，以書狀向本院提出抗告
，並繳納抗告費新臺幣1,000元。
中    華    民    國    99    年    12    月    15    日
                            書  記  官  黃琬婷

司法院資訊處製作；財團法人民間司法改革基金會備份。
